【裁判字號】    90,上訴,1371
【裁判日期】    901129
【裁判案由】    偽造文書
【裁判全文】
臺灣高等法院臺南分院刑事判決          九十年度上訴字第一三七一號     Ｃ
      上  訴  人  臺灣臺南地方法院檢察署檢察官
      被      告  甲  ○  ○
右上訴人因被告偽造文書案件，不服臺灣臺南地方法院九十年度訴字第八五八號中華
民國九十年九月三日第一審判決（起訴案號：臺灣臺南地方法院檢察署八十九年度偵
續字第一三六號），提起上訴，本院判決如左：
      主      文
原判決撤銷。
甲○○行使偽造私文書，處有期徒刑伍月，如易科罰金以佰元折算壹日。
偽造之乙○○印章乙枚及戶籍謄本申請書上乙○○之印文壹枚均沒收。
      事      實
一、甲○○係欣隆旅行社之業務員，係負責專辦旅客出國簽證事宜，明知未得旅客乙
    ○○之授權同意，竟於民國八十八年六月八日，擅自偽刻乙○○之印章，並持該
    偽刻之印章前往台南市安南區戶政事務所聲請乙○○之戶籍謄本，並假冒係受乙
    ○○之委託，於戶籍謄本聲請書上盜蓋乙○○之印章，填不實之資料，持向台南
    市安南區戶政事務所聲請得乙○○之戶籍謄本，並將之交予第三人流入在外，足
    以生損害於乙○○之隱私權。
二、案經乙○○訴請臺灣臺南地方法院檢察署檢察官偵查起訴。
      理      由
一、訊據被告甲○○固坦承有刻乙○○之印章，向戶政事務所申請乙○○戶籍謄本之
    事實，惟矢口否認有行使偽造文書之犯行，辯稱：我因告訴人乙○○要去北歐旅
    遊必須辦理簽證，因黃寶龍所交告訴人之資料與告訴人身分證上之住址及配偶欄
    記載不同，故急需聲請告訴人之戶籍謄本以供辦理簽證成行，然遍尋不著乙○○
    ，故只好找曾與告訴人一同前往旅遊三次並住同房間之黃寶龍，經由黃寶龍之同
    意，進行代刻印章及申請戶籍謄本，告訴人回國後即將告訴人之身分證及戶籍謄
    本交給黃寶龍轉交告訴人，並無損害於告訴人云云。
二、惟查：
（一）右揭犯罪事實，迭據告訴人乙○○於偵查中及本院審理時指稱：被告未經告訴
      人之同意，刻印章並填戶籍謄本申請書，進而向台南市安南區戶政事務所請領
      告訴人戶籍謄本等語甚詳，復有戶籍謄本申請書及戶籍謄本等影本各一件在卷
      可稽（見偵查卷第五頁、第六頁），且被告亦供承有代刻印章及以告訴人名義
      申領戶籍謄本之事實，告訴人之指訴，堪予採信。
（二）被告雖以前詞置辯，然查證人黃寶龍於偵查中證稱：〔問有否授權甲○○刻乙
      ○○印章？〕沒有（見偵續卷第三十八頁背面），〔問有否同意被告申請乙○
      ○戶籍謄本？〕我說該怎麼辦就怎麼辦（見偵續卷第二十八頁）證述明確。被
      告雖提出黃寶龍出具之委託書（見偵查卷第二十頁），惟證人黃寶龍於偵查中
      證稱：該委託書係事隔二個月才補寫的等語（見偵查卷第二十三頁背面），復
      於檢察官訊問：「乙○○有無授權你代申請戶籍謄本？」證稱：因找不到她的
      人等語（見偵查卷第二十三頁），亦足見證人黃寶龍亦未經告訴人授權甚明。
      況從被告所提芬蘭、挪威、丹麥簽證須知表，並無一國家須有戶籍謄本始能辦
      理簽證之規定，縱使被告有取得黃寶龍之同意，然黃寶龍與莊容並無親屬關係
      存在，又未取得乙○○之同意授權，如何代理乙○○同意被告之刻印及申請戶
      籍謄本之行為？且被告係欣隆旅行社業務員，係專辦出國簽證事宜，衡情又豈
      會不知代刻他人印章及申請他人戶籍謄本須得本人之同意始得為之。
（三）被告雖辯稱係經告訴人乙○○之友人黃寶龍之同意代刻告訴人印章，惟此不僅
      經黃寶龍於偵查中所否認，告訴人亦自始至終均否認其有委託同意被告或者黃
      寶龍代刻印章情事，已見前述。又縱黃寶龍真有同意，亦難免被告未得告訴人
      本人同意，而擅刻印章之罪責，告訴人對檢察官第一次不起訴處分聲請再議，
      嗣於審理時亦堅持其所指訴事實，顯見其個人隱私資料並不願讓人知悉，被告
      擅將告訴人之戶籍謄本交予黃寶龍，已足生損害於告訴人之隱私權。從而被告
      所辯並無損害於告訴人，顯係事後卸責之詞，委無足採，本件事證明確，被告
      犯行堪以認定。
二、核被告所為，係犯刑法第二百十條、第二百十六條之行使偽造私文書罪；被告偽
    造印章乃係偽造私文書之階段行為；又其偽造私文書後持以行使，其偽造之低度
    行為，應為行為之高度行為所吸收，只論以行使偽造文書罪。
三、原審未據詳查，遽為被告無罪之諭知，尚有未洽，檢察官上訴意旨，認被告應成
    立犯罪，指摘原判決不當，求予撤銷改判，非無理由，自應由本院將原判決撤銷
    改判，爰審酌被告犯罪之動機、目的，所生危害尚非重大、犯罪後態度等一切情
    狀，量處如主文第二項所示之刑。又刑法第四十一條已於九十年一月十二日修正
    施行，依修正前刑法第四十一條規定：「犯最重本刑為三年以下有期徒刑以下之
    刑之罪，而受六月以下有期徒刑或拘役之宣告，因身體、教育、職業或家庭之關
    係，執行顯有困難，得以一元以上三元以下折算一日，易科罰金。」而修正後之
    該條第一項規定：「犯最重本刑為五年以下有期徒刑以下之刑之罪，而受六個月
    以下有期徒刑或拘役之宣告，因身體、教育、職業、家庭之關係或其他正當事由
    ，執行顯有困難者，得以一元以上三元以下折算一日，易科罰金。但確因不執行
    所宣告之刑，難收矯正之效，或難以維持法秩序者，不在此限。」被告行為後，
    法律已修正變更，而依修正後之刑法第四十一條第一項前段規定，已將得易科罰
    金之範圍擴大適用，經比較新舊法結果，以新法較有利於被告，依刑法第二條第
    一項前段之規定，應適用裁判時之法律，爰依修正後刑法第四十一條第一項前段
    之規定，就被告所處有期徒刑五月，並諭知易科罰金之折算標準，以資懲儆。又
    偽造之乙○○印章乙枚及戶籍謄本申請書上乙○○印文乙枚均應依刑法第二百十
    九條宣告沒收。
據上論斷，應依刑事訴訟法第三百六十九條第一項前段、第三百六十四條、第二百九
十九條第一項前段、刑法第二條第一項前段、第二百十條、第二百十六條、第二百十
九條、修正後刑法第四十一條第一項前段，罰金罰鍰提高標準條例第二條，判決如主
文。
本案經檢察官許仲瑩到庭執行職務。
中    華    民    國      九十      年      十一      月     二十九     日
                                  臺灣高等法院臺南分院刑事第六庭
                                      審判長法官  楊    明    章
                                            法官  顏    基    典
                                            法官  徐    宏    志
右正本證明與原本無異。
如不服本判決，應於判決送達後十日內向本院提出上訴狀，其未敘述理由者並應於提
出上訴狀後十日內向本院補提理由書（應附繕本)。
                                      法院書記官  李    梅    菊
中    華    民    國      九十      年      十一      月      三十      日
附錄法條：
刑法第二百一十條：偽造、變造公文書，足以生損害於公眾或他人者，處一年以上七
                  年以下有期徒刑。
刑法第二百一十六條：行使第二百十條至第二百十五條之文書者，依偽造、變造文書
                    或登載不實事項或使登載不實事項之規定處斷。


司法院資訊處製作；財團法人民間司法改革基金會備份。
